臺灣臺中地方法院刑事判決　　　　　　　　　　　　九十一年度訴字第二七三號
　　公　訴　人　臺灣臺中地方法院檢察署檢察官
　　被　　　告　甲○○　女　二.
右列被告因毒品危害防制條例案件，經檢察官提起公訴（九十一年度毒偵字第二八七
六號），本院判決如左：
    主  文
甲○○連續施用第一級毒品，累犯，處有期徒刑壹年；扣案海洛因貳包（淨重零點陸
公克、包裝重零點伍玖公克）沒收銷燬之；注射針筒陸支、藥鏟壹支、葡萄糖壹包
、塑膠軟管壹條、塑膠分裝袋壹只，均沒收。又連續施用第二級毒品，累犯，處有期
徒刑柒月；扣案甲基安非他命壹包（淨重零點伍公克、包裝重零點貳柒公克）沒收
銷燬之。應執行有期徒刑壹年伍月，扣案海洛因貳包（淨重零點陸公克、包裝重零
點伍玖公克）、安非他命壹包（淨重零點伍公克、包裝重零點貳柒公克），均沒收
銷燬之；注射針筒陸支、藥鏟壹支、葡萄糖壹包、塑膠軟管壹條、塑膠分裝袋壹只，
均沒收。
    事  實
一、甲○○前於民國八十七年間，因施用毒品案件，經檢察官起訴後，因毒品危害防
    制條例公布施行，由本院依職權裁定送勒戒處所觀察、勒戒後，認無繼續施用毒
    品之傾向，而經本院於八十七年十月十日以八十七年度訴字第一三０二號為免刑
    判決確定。再因施用毒品案件，經檢察官依本院八十八年度毒聲字第五四一五號
    裁定送勒戒處所觀察、勒戒後，認有繼續施用毒品之傾向，乃經檢察官聲請強制
    戒治並提起公訴，強制戒治部分，經本院八十八年毒聲字第五六三五號裁定送強
    制戒治；嗣經強制戒治期滿三月，其成效經評定為合格，無繼續戒治之必要，檢
    察官乃聲請裁定停止戒治，所餘期間付保護管束，迄八十九年九月二十九日保護
    管束期滿；刑案部分則經本院於八十九年一月二十九日以八十八年度訴字第二三
    七八號判處有期徒刑八月確定，送監執行後，於九十年六月三日縮短刑期執行完
    畢。詎甲○○竟仍不知悔改，復基於施用第一級毒品海洛因之概括犯意，自九十
    一年二月間某日起，至同年九月十四日下午二時許止，連續在其彰化縣和美鎮○
    ○路五三號及臺中縣太平市○○街九０號二樓住處，以將海洛因摻入香煙吸用或
    以針筒注射方式（至九十一年八月起開始改以針筒注射方式），施用第一級毒品
    海洛因多次，期間約每週施用一次。及基於施用第二級毒品甲基安非他命之概括
    犯意，自九十年十二月底某日起，至九十一年九月初某日，連續在上址住處，以
    將第二級毒品甲基安非他命置於自製吸食器上燒烤之方式，施用第二級毒品甲基
    安非他命多次，期間約一個月施用一次。嗣於九十一年九月十八日上午五時三十
    分，在臺中縣太平市○○街九０號二樓住處為警當場查獲，並扣得其所有海洛因
    二包（淨重０點六三公克、包裝重０點五九公克）、甲基安非他命一包（淨重０
    點三五公克、包裝重０點二七公克）及供其施用海洛因所用之注射針筒六支（公
    訴人誤載為五支）、藥鏟一支、葡萄糖一包、塑膠軟管一條、塑膠分裝袋一只等
    物。
二、案經臺中縣警察局霧峰分局報請臺灣臺中地方法院檢察署檢察官偵查起訴。
    理  由
一、右揭事實，業據被告甲○○迭於警、偵訊及本院審理時均坦承不諱，並有扣案海
    洛因二包（淨重０點六三公克、包裝重０點五九公克）、甲基安非他命一包（淨
    重０點三五公克、包裝重０點二七公克）及注射針筒六支、藥鏟一支、葡萄糖一
    包、塑膠軟管一條、塑膠分裝袋一只等物可證，足認被告之自白與事實相符；且
    扣案毒品分別經檢察官及本院送法務部調查局鑑定，結果認確係第一級毒品海洛
    因及第二級毒品甲基安非他命，有該局九十一年十月十一日調科壹字第一二００
    一二一一三號鑑定通知書及調科壹字第０九一００八四九三九０號檢驗通知書（
    漏載日期）各一件在卷可查；雖被告為警查獲時所採之尿液經送檢驗，呈嗎啡及
    甲基安非他命陰性反應，有臺中縣衛生局檢驗尿水報告書一件附卷可稽；然經本
    院將被告為警查獲所採之尿液送法務部調查局複驗，經以氣相層析質譜儀分析法
    做確認檢驗，其結果呈嗎啡陽性反應、甲基安非他命陰性反應，有前揭未載日期
    之法務部調查局調科壹字第０九一００八四九三九０號檢驗通知書一件在卷可稽
    。查臺中縣衛生局尿液檢驗方法係以免疫學分析法檢驗，其精確度不若法務部調
    查局所使用之氣相層析質譜儀分析法，自應以法務部調查局之檢驗結果為屬可採
    。又被告之尿液經檢驗結果，雖係呈嗎啡陽性反應、甲基安非他命陰性反應；然
    海洛因係嗎啡經化學合成之半人工合成品，毒性倍於嗎啡，其經吸食或施打入人
    體，經新陳代謝作用又可分解成嗎啡，故海洛因在進入人體後，均以嗎啡形態排
    於尿液中，故於吸食或施打海洛因之煙毒嫌疑犯尿液中，可檢出嗎啡毒性反應；
    又一般人施打海洛因後，八小時內約有％量於尿中排出，二十四小時後剩餘量
    之90％再排出，七十二小時後仍有微量排出，而因人體代謝差異（即成癮者），
    其代謝時間慢，故於一百二十小時內（即五日內）利用較具公信力之儀器（如氣
    相層析質譜儀）仍「可能」被檢出，此有憲兵司令部八十年五月七日（八十）鑑
    驗字第一七四六號函說明存查在案。及甲基安非他命經口服投與後約百分之七十
    於二十四小時內自尿液中排出，約百分之九十於九十六小時內自反液中排出，由
    於目前國內反液中甲基安非他命之檢驗僅為鑑定其是否呈陽性反應，尚未定其含
    量，且甲基安非他命成分之檢出與其投與方式、投與量、個人體質、採尿時間與
    檢測儀器之精密度等諸多因素有關，因此僅憑尿液中呈安非他命陽性反應，並無
    法確實推算吸食時間距採集時間之長短，惟依據上述資料推斷，最長可能不會超
    過四日，亦有行政院衛生署藥物食品檢驗局八十一年二月八日藥檢壹字第一一
    五六號函附卷可查；依前揭鑑定及主管機關所函示之資料可知，海洛因經施用後
    ，如以氣相層析質譜儀分析法檢驗，仍可能在一百二十小時（五日）內檢驗出嗎
    啡陽性反應。甲基安非他命尿液之檢驗，最長則不會超過四日。是本件被告為警
    查獲時所採尿液之檢驗結果雖如前述，然參酌被告自白其最後一次施用第一級毒
    品海洛因之時間為九十一年九月十四日下午二時許；最後一次施用第二級毒品甲
    基安非他命之時間則為九十一年九月初某日；再查被告係於九十一年九月十八日
    上午五時三十分為警查獲，隨即採取尿液檢驗；計算其最後一次施用第一級毒品
    海洛因之時間至查獲採尿時止，尚未逾一百二十小時；最後一次施用第二級毒品
    甲基安非他命之時間至查獲採尿時止，雖被告無法供述確實之時間，僅供述為九
    十一年九月初施用，然顯已逾四日甚久，應可認定；從而可認前揭被告為警查獲
    時所採尿液之檢驗結果，參酌各該毒品所可能檢驗出陽性反應之最長時間，其檢
    驗結果（嗎啡陽性、甲基安非他命陰性）顯與被告自白最後一次施用毒品之時間
    所可能檢出之結果相符，益證被告自白有施用第一、二級毒品之事實，應與事實
    相符，為屬可採。此外，復有臺中縣警察局霧峰分局搜索扣押筆錄、扣押物品目
    錄表各一件、押物品清單三紙附卷可稽；另被告曾於八十七年間，因施用毒品案
    件，經檢察官起訴後，因毒品危害防制條例公布施行，由本院依職權裁定送勒戒
    處所觀察、勒戒後，認無繼續施用毒品之傾向，而經本院於八十七年十月十日以
    八十七年度訴字第一三０二號為免刑判決確定。再因施用毒品案件，經檢察官依
    本院八十八年度毒聲字第五四一五號裁定送勒戒處所觀察、勒戒後，認有繼續施
    用毒品之傾向，乃經檢察官聲請強制戒治並提起公訴；強制戒治部分，經本院八
    十八年毒聲字第五六三五號裁定送強制戒治；嗣經強制戒治期滿三月，其成效經
    評定為合格，無繼續戒治之必要，檢察官乃聲請裁定停止戒治，所餘期間付保護
    管束，迄八十九年九月二十九日保護管束期滿；刑案部分則經本院於八十九年一
    月二十九日以八十八年度訴字第二三七八號判處有期徒刑八月確定，送監執行後
    ，於九十年六月三日縮短刑期執行完畢，有本院八十七年度訴字第一三０二號判
    決、臺灣臺中地方法院檢察署刑案資料查註紀錄表及臺灣高等法院被告全國前案
    紀錄表各一件在卷可查，被告因施用毒品罪，先後經免刑判決及強制戒治後，五
    年內再為本件施用第一級、第二級毒品犯行，為屬三犯毒品危害防制條例第十條
    之罪；綜上，本件事證明確，被告犯行洵堪認定。
二、按海洛因為毒品危害防制條例第二條第二項第一款所指之第一級毒品；甲基安非
    他命則為毒品危害防制條例第二條第二項第二款附表二編號八九所指之第二級毒
    品；核被告所為，係犯毒品危害防制條例第十條第一項施用第一級毒品罪及同條
    例第十條第二項施用第二級毒品罪；其施用第一、二級毒品前持有之低度行為，
    均為其後施用之高度行為所吸收，均不另論罪；被告所為先後多次施用第一級毒
    品海洛因及第二級毒品安非他命之犯行，時間緊接，所犯係構成要件相同之罪名
    ，顯係基於概括犯意反覆為之，均為連續犯，應各依刑法第五十六條規定論以一
    罪，並分別加重其刑。被告所犯施用第一級毒品罪與施用第二級毒品罪，犯意各
    別，罪名互殊，應予分論併罰。又被告曾犯施用毒品罪，經本院於八十九年一月
    二十九日以八十八年度訴字第二三七八號判處有期徒刑八月確定，送監執行後，
    於九十年六月三日縮短刑期執行完畢，有臺灣臺中地方法院檢察署刑案資料查註
    紀錄表及臺灣高等法院被告全國前案紀錄表各一件在卷可稽，其受有期徒刑執行
    完畢後，五年以內再犯本案有期徒刑以上之罪，均為累犯，應各依刑法第四十七
    條規定加重其刑，並遞加之。爰審酌被告犯罪之動機、目的，其分別施用第一、
    二級毒品所使用之手段，本件犯罪之情節及其施用第一、二級毒品之期間長短，
    並坦承犯罪之犯後態度尚稱良好等一切情狀，分別量處如主文所示之刑，並定其
    應執行之刑，以示懲儆。末查，扣案含海洛因二包（淨重０點六三公克、包裝重
    ０點五九公克）、甲基安非他命一包（淨重０點三五公克、包裝重０點二七公克
    ），分為毒品危害防制條例第二條第二項第一款、第二款所指之毒品，有前揭法
    務部調查局鑑定通知書及檢驗通知書可稽，爰依同條例第十八條第一項前段規定
    ，諭知沒收銷燬之；其餘扣案注射針筒六支（公訴人起訴書誤載為五支，應由本
    院逕予更正）、藥鏟一支、葡萄糖一包、塑膠軟管一條、塑膠分裝袋一只等物，
    則為被告所有並供犯本案施用第一級毒品罪所用之物，業據被告供述甚明，應依
    刑法第三十八條第一項第二款宣告沒收。
據上論斷，應依刑事訴訟法第二百九十九條第一項前段，毒品危害防制條例第十條第
一項、第二項、第十八條第一項前段、第二十條第三項前段，刑法第十一條前段、第
五十六條、第四十七條、第三十八條第一項第二款、第五十一條第五款，判決如主文
。
中      華      民      國      九十一      年    二    月    二十五    日
                            臺灣臺中地方法院刑事第一庭
                                法  官  林  源  森
右正本證明與原本無異
如不服本判決，應於收受本判決後十日內向本院提出上訴書狀，其未敘述上訴理由者
，並得於提起上訴後十日內向本院補提理由書狀（均須按他造當事人之人數附繕本）
「切勿逕送上級法院」
                                書記官
中      華      民      國      九十一      年    二    月    二十五    日
附錄本案論罪科刑法條全文：
毒品危害防制條例第十條
施用第一級毒品者，處六月以上五年以下有期徒刑。
施用第二級毒品者，處三年以下有期徒刑。
